【裁判字號】    90,訴緝,13
【裁判日期】    900817
【裁判案由】    公共危險
【裁判全文】
臺灣嘉義地方法院刑事判決                            九十年度訴緝字第一三號
    公  訴  人  臺灣嘉義地方法院檢察署檢察官
    被      告  辛○○
右列被告因公共危險案件，經檢察官提起公訴（八十九年度偵字第三二九三號），本
院判決如左：
    主  文
辛○○失火燒燬現供人使用之住宅，累犯，處有期徒刑柒月。
    事  實
一、辛○○於民國八十年及八十一年間，曾因施用毒品案件，經本院分別判處有期徒
    刑三年四月、三年五月，八十一年二月二十五日入監執行，八十三年十月二十七
    日假釋出獄，八十七年十一月九日保護管束期滿所餘刑期以已執行論。
二、辛○○於八十七年十月起，向丙○○租用位於嘉義市圳頭里盧厝九一之八二號連
    棟木造二層之住宅居住，其於前開住宅之二樓設有神案供奉神明，每逢初一、十
    五便會於前開住宅二樓燃燒金紙以祭祀，其明知前開住宅乃係易燃之木造房屋，
    本應注意應避免於木造之房屋內焚燒金紙，若焚燒金紙應待火苗全部熄滅、清除
    完畢後始得就寢，而依當時情形並無不能注意之情事，竟疏未注意，八十九年四
    月十九日凌晨（農曆三月十五日），辛○○竟仍於前開住宅二樓燃燒金紙祭祖，
    未即將火苗清除完畢即就寢，以致火苗迅速擴散，除燒燬前開住宅外，並延燒至
    如附表所示之人居住、如附表所示之人所有之房屋，造成前開房屋全遭焚燬，其
    內之電器、家用品等物亦付之一炬。
三、案經乙○○、丁○○、戊○○、己○○、庚○○、壬○○訴由嘉義市警察局第二
    分局報請臺灣嘉義地方法院檢察署檢察官偵查起訴。
    理  由
一、訊據被告辛○○固坦承其於八十九年四月十九日乃係居住於嘉義市圳頭里盧厝九
    一之八二號之房屋內，惟矢口否認右揭犯行，辯稱：我一醒來就發現四周都是火
    ，我也是被害人，我沒有過失云云。經查：
    （一）本次火災係由盧厝九十一之八二號起火，造成盧厝九十一之七九至八四號
          之供人居住之住宅全部遭焚燬等情，業據告訴人戊○○於警訊時指述稱：
          「是在十九日零晨四時許發現起火的，地點是在圳頭盧厝九一之八二號（
          起火地點）。當時是被煙燻醒的，起床後發現鄰間房屋盧厝九一之八二號
          整間已著火：：我居住的地址為圳頭里三鄰盧厝九一之七八號，全間房屋
          已全毀」；告訴人己○○於警訊時指述稱：「（問：房屋毀損程度如何？
          ）房屋（盧厝九一之八０號）已全毀：：」；告訴人庚○○於警訊時指述
          稱：「我的住家是嘉市東區圳頭里三鄰盧厝九一之八０號，房子全部燒燬
          ：：」告訴人壬○○於警訊時指述稱：「火災發生時，我在住家一樓睡覺
          ，是聽見爆裂聲才醒來，當時時間約八十九年四月十九日上午四時許：：
          當時我衝出屋外時，就發現九一之八二號二樓已經火勢很大，該火災是很
          該處起火的：：地址是嘉市東區圳頭里三鄰盧厝九一之八一號，該房屋全
          毀：：是我本人所有，共住有五人：：」告訴人乙○○於警訊時指述稱：
          「（問：房屋毀損程度如何？）房屋（盧厝九一之八四號）已全毀：：」
          ；告訴人丁○○於警訊時指述稱：「火災發生時我在住家嘉市東區圳頭里
          三鄰盧厝九一之八四號二樓睡覺，是聽見爆炸聲及人們的呼叫聲我才醒來
          ，當時時間約在八十九年四月十九日四時左右，正確起火時間我不清楚：
          ：當我衝出屋外時只發現九一之八二號的二樓已經火燒的很大：：我座落
          在嘉市東區圳頭里三鄰盧厝九一之八四號的房屋全部被燒毀：：」；證人
          甲○○於警訊時證述稱：「我是十九日凌晨四時，我弟弟江青安把我叫醒
          ，告訴我說隔璧起火：：當時首先看到隔壁盧厝九一之八二號的二樓已經
          著火，該房屋是我弟弟江清溫所有，目前是我父親江啟文、母親江楊結兩
          人居住：：」
    （二）此次火災之起火點，係被告所居住之盧厝九一之八二號，除據告訴人及證
          人指述明確，已如前述，再觀察火災後現場之狀況，以盧厝九一之八二號
          二樓之神桌及門楣已掉落至一樓，是其燃燒最為嚴重，而應為起火點等情
          ，業據臺灣嘉義地方法院檢察署檢察官勘驗屬實，並製有勘驗筆錄一紙附
          卷可參，核與嘉義市消防局所鑑定報告稱：「主要燒燬於木造二樓部份完
          全塌陷，其中以九十一之八十二號最為嚴重，八十一號及八十三號次之，
          其它兩側則依序減輕，明顯為延燒戶」相符，前開鑑定報告又稱：「八十
          二號（即被告之住處）以二樓較一樓嚴重，二樓又以前半部神明廳較後半
          部臥室劇烈，屋頂橫樑完全塌陷，兩側泥璧木柱燒毀炭化嚴重向中間塌陷
          ，殘存臨牆面陽台（門楣燒斷）：燒燬以神明廳（客廳上方）較臥室嚴重
          ，樓地板燒失殘存小部分炭化嚴重，橫栱內不燒燬碳化程度，由此向四周
          遞減，燒燬情形亦由此向四周漸輕：：綜上燒燬情形：：起火戶為嘉義市
          東區圳頭里三鄰廬厝九十一之八十二號，起火處位於其二樓神明廳神案附
          近首先起燃：：」此有嘉義市消防局火災原因調查報告書及現場照片三十
          八張可參。
    （三）火災發生係於八十九年四月十九日凌晨，該日係農曆三月十五日，被告於
          本院調查時稱：「（問：何時燒金紙？）初一、十五或初二、十六在燒，
          餘時間不會燒：：」復參酌告訴人壬○○於警訊時指述稱：「九一之八二
          後內住綽號福來的辛○○，以常醉後喧嘩，並有在晚上於二樓燃燒金紙的
          習慣：：」；鑑定人劉三元、侯明雄亦於偵查時稱：「因二樓燒的非常劇
          裂，拜神明的器具均掉到一樓，先燒穿二樓木質的樓地版，門楣也燒斷掉
          落：：電線起火的可能性不大，應是燒金紙的時後引燃：：」等情，認應
          係被告於火災發生之前應有燃燒金紙；另被告於本院調查時稱：「我一醒
          來看到整間都是火：：」等情，認被告未待火星完全撲滅即就寢。
二、被告所居住之處為連棟之木造住宅，此為被告所無法推諉不知。且被告所居住之
    二樓面積相當狹窄，被告應避免於二樓房間內燃燒紙錢，以防火災之發生。再者
    ，被告於燃燒金紙後，亦應注意應將火苗完全撲滅，始得就寢。被告本應注意上
    述之事項，而依當時情形並無不能注意之情事，竟疏未注意，於二樓燃燒紙錢，
    未待火星完全熄滅即就寢，被告有過失甚明，是被告所辯，顯係卸責之詞，不足
    採信，本案事證明確，被告犯行應堪認定。
三、核被告所為，其因過失燒燬現供人使用之住宅，係犯刑法第一百七十三條第二項
    之罪。復查，被告辛○○於八十年及八十一年間，曾因施用毒品案件，經本院分
    別判處有期徒刑三年四月、三年五月，八十一年二月二十五日入監執行，八十三
    年十月二十七日假釋出獄，八十七年十一月九日保護管束期滿所餘刑期以已執行
    論，五年內再犯有期徒刑以上刑之罪，為累犯，應依刑法第四十七條加重其刑。
    爰審酌被告之品行、素行、其明知居住於木造連棟房屋，為圖自己之便利，而於
    屋內燃燒紙錢，對於用火安全極為疏忽，致生此次火災、造成如附表所示之人所
    居住之房屋全燬，對被害人產生極大之損害及危險、火災發生即騎車遠走，未幫
    助救火及叫醒附近鄰居及犯後狡卸其詞、未與被害人和解等不良犯後態度，量處
    如主文所示之刑，以資懲儆。
據上論斷，應依刑事訴訟法第二百九十九條第一項前段，刑法第一百七十三條第二項
、第四十七條，罰金罰鍰提高標準條例第一條前段，判決如主文。
本案經檢察官劉仲慧到庭執行職務
中      華      民      國      九十      年      八     月    十七     日
                                    臺灣嘉義地方法院刑事第三庭
                                        法  官   康  存  真
右正本證明與原本無異。
如不服本判決，應於判決送達後十日內，向本院提出上訴狀。
中      華      民      國      九十      年      八     月    十七     日
                                        書記官   胡  祥  生
附表：
┌───┬──────────┬─────┬──────────┐
│編號  │燒燬房舍之地址      │所有人    │居住之人            │
├───┼──────────┼─────┼──────────┤
│１    │嘉義市圳頭里盧厝    │戊○○    │戊○○、林文生、    │
│      │九一之七九號        │          │林陳美娥、林哲宇    │
├───┼──────────┼─────┼──────────┤
│２    │嘉義市圳頭里盧厝    │己○○    │庚○○              │
│      │九一之八０號        │          │                    │
├───┼──────────┼─────┼──────────┤
│３    │嘉義市圳頭里盧厝    │壬○○    │壬○○等五人        │
│      │九一之八一號        │          │                    │
├───┼──────────┼─────┼──────────┤
│５    │嘉義市圳頭里盧厝    │江青溫    │江啟文、江楊結      │
│      │九一之八三號        │          │                    │
├───┼──────────┼─────┼──────────┤
│６    │嘉義市圳頭里盧厝    │乙○○    │丁○○              │
│      │九一之八四號        │          │                    │
└───┴──────────┴─────┴──────────┘


司法院資訊處製作；財團法人民間司法改革基金會備份。
